# Step 11: STRING PPI 网络与 hub 基因

## 11.1 STRINGdb 映射与 PPI 边表

```{r}
ensure_module_result_layout("11_ppi")

de_result <- restore_main_de_result(required = TRUE)
ppi_status <- data.frame(step = "initialization", status = "started", detail = "", stringsAsFactors = FALSE)
ppi_edges <- data.frame()
ppi_hubs <- data.frame()
ppi_subnetworks <- data.frame()
ppi_subnetwork_membership <- data.frame()
ppi_centrality <- data.frame()
ppi_threshold_sensitivity <- data.frame()
ppi_string_enrichment <- data.frame()
string_mapped <- data.frame()
string_db <- NULL

sig_de_symbols <- de_result %>%
  filter(direction != "ns", !is.na(gene_label), gene_label != "") %>%
  group_by(gene_label) %>%
  slice_max(order_by = abs(rank_score), n = 1, with_ties = FALSE) %>%
  ungroup() %>%
  transmute(
    gene_label = as.character(gene_label),
    gene_id = as.character(gene_id),
    ensembl_id = as.character(ensembl_id),
    ENTREZID = as.character(ENTREZID),
    log2FoldChange,
    pvalue,
    padj,
    direction,
    rank_score
  ) %>%
  as.data.frame(stringsAsFactors = FALSE)

string_species_id <- if (identical(rnaseq_species, "mouse")) 10090 else 9606
pkg_state <- try_install_and_load("STRINGdb", bioc = TRUE)
if (!isTRUE(pkg_state$ok)) {
  ppi_status <- data.frame(step = "dependency", status = "skipped", detail = paste(pkg_state$messages, collapse = " | "), stringsAsFactors = FALSE)
} else if (nrow(sig_de_symbols) < 5) {
  ppi_status <- data.frame(step = "input", status = "skipped", detail = "fewer than 5 significant DE symbols", stringsAsFactors = FALSE)
} else {
  default_string_input_dir <- "/home/h1028/workspace/reference/GRCm39/ppi"
  string_input_dir <- normalizePath(first_nonempty(Sys.getenv("RNASEQ_STRINGDB_DIR", unset = ""), default_string_input_dir), winslash = "/", mustWork = FALSE)
  if (!identical(rnaseq_species, "mouse") && identical(string_input_dir, default_string_input_dir)) {
    stop("当前公共 STRINGdb 目录是 GRCm39/mouse: ", default_string_input_dir, "。非 mouse 分析请通过 RNASEQ_STRINGDB_DIR 指定对应物种的 STRINGdb 目录。")
  }
  dir.create(string_input_dir, recursive = TRUE, showWarnings = FALSE)
  string_db <- tryCatch({
    STRINGdb::STRINGdb$new(version = "12.0", species = string_species_id, score_threshold = 400, input_directory = string_input_dir)
  }, error = function(e) {
    message("STRINGdb initialization failed: ", conditionMessage(e))
    NULL
  })

  if (is.null(string_db)) {
    ppi_status <- data.frame(step = "stringdb", status = "skipped", detail = "STRINGdb initialization failed", stringsAsFactors = FALSE)
  } else {
    string_mapped <- tryCatch({
      string_db$map(sig_de_symbols, c("gene_label", "ensembl_id", "ENTREZID"), removeUnmappedRows = TRUE, quiet = TRUE)
    }, error = function(e) {
      message("STRINGdb mapping failed: ", conditionMessage(e))
      data.frame()
    })
    write.csv(string_mapped, "result/11_ppi/11_1_STRING_mapping.csv", row.names = FALSE)

    if (nrow(string_mapped) >= 2 && "STRING_id" %in% colnames(string_mapped)) {
      string_interactions <- tryCatch({
        string_db$get_interactions(unique(string_mapped$STRING_id))
      }, error = function(e) {
        message("STRINGdb interaction fetch failed: ", conditionMessage(e))
        data.frame()
      })
      if (nrow(string_interactions) > 0) {
        id_to_symbol <- string_mapped$gene_label
        names(id_to_symbol) <- string_mapped$STRING_id
        ppi_edges <- string_interactions %>%
          filter(from %in% names(id_to_symbol), to %in% names(id_to_symbol), from != to) %>%
          mutate(
            from_symbol = id_to_symbol[from],
            to_symbol = id_to_symbol[to],
            combined_score = suppressWarnings(as.numeric(combined_score))
          ) %>%
          mutate(
            edge_from = pmin(from_symbol, to_symbol),
            edge_to = pmax(from_symbol, to_symbol)
          ) %>%
          distinct(edge_from, edge_to, .keep_all = TRUE) %>%
          dplyr::select(-edge_from, -edge_to) %>%
          arrange(dplyr::desc(combined_score))
      }
    }

    if (nrow(ppi_edges) > 0) {
      write.csv(ppi_edges, "result/11_ppi/11_2_STRING_PPI_edges.csv", row.names = FALSE)
      endpoint_tbl <- table(c(ppi_edges$from_symbol, ppi_edges$to_symbol))
      ppi_hubs <- data.frame(gene_label = names(endpoint_tbl), degree = as.integer(endpoint_tbl), stringsAsFactors = FALSE) %>%
        left_join(sig_de_symbols, by = "gene_label") %>%
        arrange(dplyr::desc(degree), pvalue)
      write.csv(ppi_hubs, "result/11_ppi/11_3_PPI_hub_genes.csv", row.names = FALSE)
      ppi_status <- data.frame(step = "ppi", status = "ok", detail = paste0("nodes=", nrow(ppi_hubs), ";edges=", nrow(ppi_edges)), stringsAsFactors = FALSE)
    } else {
      ppi_status <- data.frame(step = "ppi", status = "skipped", detail = "no STRING interactions among significant DE genes", stringsAsFactors = FALSE)
      write.csv(data.frame(), "result/11_ppi/11_2_STRING_PPI_edges.csv", row.names = FALSE)
      write.csv(data.frame(), "result/11_ppi/11_3_PPI_hub_genes.csv", row.names = FALSE)
    }
  }
}
write.csv(ppi_status, "result/11_ppi/11_0_PPI_status.csv", row.names = FALSE)
```

## 11.2 网络拓扑、子网络与模块图表

本节基于 STRING combined score 构建无向 PPI 图。网络拓扑和中心性指标使用全部检出的 PPI 边；可视化默认保留最高置信度的前 300 条边，以减少高度连通网络中的边遮挡。

```{r}
ppi_topology <- data.frame()
if (nrow(ppi_edges) > 0) {
  ig_state <- try_install_and_load("igraph", bioc = FALSE)
  if (isTRUE(ig_state$ok)) {
    ppi_scale01 <- function(x) {
      x <- suppressWarnings(as.numeric(x))
      out <- rep(NA_real_, length(x))
      ok <- is.finite(x)
      if (!any(ok)) {
        return(out)
      }
      rng <- range(x[ok], na.rm = TRUE)
      if (!is.finite(rng[[1]]) || !is.finite(rng[[2]]) || rng[[1]] == rng[[2]]) {
        out[ok] <- 1
      } else {
        out[ok] <- (x[ok] - rng[[1]]) / diff(rng)
      }
      out
    }

    ppi_edge_input <- ppi_edges %>%
      transmute(
        from = from_symbol,
        to = to_symbol,
        combined_score = suppressWarnings(as.numeric(combined_score))
      ) %>%
      filter(!is.na(from), !is.na(to), from != to, is.finite(combined_score))
    plot_edges <- ppi_edge_input %>% arrange(dplyr::desc(combined_score)) %>% slice_head(n = 300)
    g_all <- igraph::graph_from_data_frame(ppi_edge_input, directed = FALSE)
    g_plot <- igraph::graph_from_data_frame(plot_edges, directed = FALSE)
    deg <- igraph::degree(g_all)
    component_info <- igraph::components(g_all)
    ppi_topology <- data.frame(
      node_count = igraph::vcount(g_all),
      edge_count = igraph::ecount(g_all),
      plotted_edge_count = igraph::ecount(g_plot),
      density = igraph::edge_density(g_all, loops = FALSE),
      connected_components = component_info$no,
      largest_component_nodes = ifelse(length(component_info$csize) > 0, max(component_info$csize), NA_integer_),
      mean_degree = mean(deg),
      max_degree = max(deg),
      stringsAsFactors = FALSE
    )

    community <- tryCatch(igraph::cluster_louvain(g_all, weights = igraph::E(g_all)$combined_score), error = function(e) NULL)
    if (!is.null(community)) {
      ppi_topology$modularity <- igraph::modularity(community)
      ppi_subnetwork_membership <- data.frame(
        gene_label = names(igraph::membership(community)),
        subnetwork = paste0("PPI_cluster_", igraph::membership(community)),
        stringsAsFactors = FALSE
      )
      ppi_subnetworks <- ppi_subnetwork_membership %>%
        left_join(ppi_hubs, by = "gene_label") %>%
        group_by(subnetwork) %>%
        summarise(
          gene_count = n(),
          mean_degree = mean(degree, na.rm = TRUE),
          max_degree = max(degree, na.rm = TRUE),
          up_count = sum(direction == "up", na.rm = TRUE),
          down_count = sum(direction == "down", na.rm = TRUE),
          up_fraction = up_count / pmax(up_count + down_count, 1),
          top_hub_genes = paste(head(gene_label[order(-dplyr::coalesce(degree, 0L))], 10), collapse = ";"),
          .groups = "drop"
        )
      subnetwork_edge_stats <- ppi_edge_input %>%
        left_join(ppi_subnetwork_membership %>% transmute(from = gene_label, from_subnetwork = subnetwork), by = "from") %>%
        left_join(ppi_subnetwork_membership %>% transmute(to = gene_label, to_subnetwork = subnetwork), by = "to") %>%
        filter(!is.na(from_subnetwork), from_subnetwork == to_subnetwork) %>%
        group_by(subnetwork = from_subnetwork) %>%
        summarise(
          edge_count = n(),
          mean_combined_score = mean(combined_score, na.rm = TRUE),
          .groups = "drop"
        )
      ppi_subnetworks <- ppi_subnetworks %>%
        left_join(subnetwork_edge_stats, by = "subnetwork") %>%
        mutate(
          edge_count = dplyr::coalesce(edge_count, 0L),
          density = ifelse(gene_count > 1, 2 * edge_count / (gene_count * (gene_count - 1)), NA_real_)
        ) %>%
        arrange(dplyr::desc(gene_count), dplyr::desc(mean_degree))
      write.csv(ppi_subnetworks, "result/11_ppi/11_5_PPI_subnetworks.csv", row.names = FALSE)
      write.csv(ppi_subnetwork_membership, "result/11_ppi/11_9_PPI_subnetwork_membership.csv", row.names = FALSE)
    }
    write.csv(ppi_topology, "result/11_ppi/11_4_PPI_network_topology.csv", row.names = FALSE)

    edge_distance <- 1 / pmax(igraph::E(g_all)$combined_score, 1)
    ppi_centrality <- data.frame(
      gene_label = igraph::V(g_all)$name,
      degree = as.numeric(igraph::degree(g_all)),
      strength = as.numeric(igraph::strength(g_all, weights = igraph::E(g_all)$combined_score)),
      betweenness = suppressWarnings(as.numeric(igraph::betweenness(g_all, directed = FALSE, weights = edge_distance, normalized = TRUE))),
      closeness = suppressWarnings(as.numeric(igraph::closeness(g_all, mode = "all", weights = edge_distance, normalized = TRUE))),
      eigenvector = suppressWarnings(as.numeric(igraph::eigen_centrality(g_all, directed = FALSE, weights = igraph::E(g_all)$combined_score)$vector)),
      pagerank = suppressWarnings(as.numeric(igraph::page_rank(g_all, directed = FALSE, weights = igraph::E(g_all)$combined_score)$vector)),
      local_clustering = suppressWarnings(as.numeric(igraph::transitivity(g_all, type = "local", isolates = "zero"))),
      stringsAsFactors = FALSE
    ) %>%
      mutate(across(c(betweenness, closeness, eigenvector, pagerank, local_clustering), ~ ifelse(is.finite(.x), .x, NA_real_))) %>%
      left_join(ppi_subnetwork_membership, by = "gene_label") %>%
      left_join(sig_de_symbols, by = "gene_label") %>%
      mutate(
        degree_scaled = ppi_scale01(degree),
        strength_scaled = ppi_scale01(strength),
        betweenness_scaled = ppi_scale01(betweenness),
        closeness_scaled = ppi_scale01(closeness),
        eigenvector_scaled = ppi_scale01(eigenvector),
        pagerank_scaled = ppi_scale01(pagerank),
        consensus_score = rowMeans(
          cbind(degree_scaled, strength_scaled, betweenness_scaled, closeness_scaled, eigenvector_scaled, pagerank_scaled),
          na.rm = TRUE
        )
      ) %>%
      arrange(dplyr::desc(consensus_score), dplyr::desc(degree), pvalue) %>%
      mutate(
        consensus_rank = dplyr::row_number(),
        degree_rank = dplyr::dense_rank(dplyr::desc(degree)),
        betweenness_rank = dplyr::dense_rank(dplyr::desc(betweenness)),
        closeness_rank = dplyr::dense_rank(dplyr::desc(closeness)),
        eigenvector_rank = dplyr::dense_rank(dplyr::desc(eigenvector)),
        pagerank_rank = dplyr::dense_rank(dplyr::desc(pagerank))
      )
    write.csv(ppi_centrality, "result/11_ppi/11_8_PPI_node_centrality.csv", row.names = FALSE)

    set.seed(1)
    coords <- as.data.frame(igraph::layout_with_fr(g_plot, weights = igraph::E(g_plot)$combined_score / 1000))
    colnames(coords) <- c("x", "y")
    node_tbl <- data.frame(gene_label = igraph::V(g_plot)$name, coords, stringsAsFactors = FALSE) %>%
      left_join(ppi_centrality, by = "gene_label") %>%
      mutate(
        direction = dplyr::coalesce(direction, "ns"),
        subnetwork = dplyr::coalesce(subnetwork, "unclustered")
      )
    edge_tbl <- igraph::as_data_frame(g_plot, what = "edges") %>%
      left_join(node_tbl %>% dplyr::select(from = gene_label, x_from = x, y_from = y, from_subnetwork = subnetwork), by = "from") %>%
      left_join(node_tbl %>% dplyr::select(to = gene_label, x_to = x, y_to = y, to_subnetwork = subnetwork), by = "to")
    subnetwork_palette <- resolve_named_colors(c(viz_pal$group, viz_pal$accent, viz_pal$neutral[c("dark", "mid")]), node_tbl$subnetwork)
    label_nodes <- node_tbl %>% arrange(consensus_rank, dplyr::desc(degree), pvalue) %>% slice_head(n = 20)
    ppi_network_plot <- ggplot() +
      geom_segment(
        data = edge_tbl,
        aes(x = x_from, y = y_from, xend = x_to, yend = y_to, alpha = combined_score, linewidth = combined_score),
        color = viz_pal$neutral["mid"],
        lineend = "round"
      ) +
      geom_point(
        data = node_tbl,
        aes(x = x, y = y, size = degree, fill = subnetwork, color = direction),
        shape = 21,
        stroke = 0.8
      ) +
      ggrepel::geom_text_repel(
        data = label_nodes,
        aes(x = x, y = y, label = gene_label),
        size = 3,
        max.overlaps = 60,
        box.padding = 0.45,
        min.segment.length = 0,
        segment.alpha = 0.45
      ) +
      scale_fill_manual(values = subnetwork_palette, drop = FALSE) +
      scale_color_manual(values = viz_pal$de, drop = FALSE) +
      scale_alpha(range = c(0.12, 0.55), guide = "none") +
      scale_linewidth(range = c(0.2, 1.1), guide = "none") +
      labs(
        title = "STRING PPI network of DE genes",
        subtitle = "Node fill: Louvain subnetwork; node outline: DE direction; edge weight: STRING combined score",
        x = NULL,
        y = NULL,
        size = "Degree",
        fill = "Subnetwork",
        color = "DE direction"
      ) +
      theme_void() +
      theme(
        legend.position = "right",
        plot.background = element_rect(fill = "white", color = NA),
        panel.background = element_rect(fill = "white", color = NA),
        plot.title = element_text(hjust = 0.5, face = "bold", color = viz_pal$neutral["dark"]),
        plot.subtitle = element_text(hjust = 0.5, color = viz_pal$neutral["dark"])
      )
    save_plot_versions(ppi_network_plot, "result/11_ppi/11_6_STRING_PPI_network.pdf", width = 10, height = 8)

    if (nrow(ppi_subnetworks) > 0) {
      subnetwork_bubble_tbl <- ppi_subnetworks %>%
        mutate(subnetwork = factor(subnetwork, levels = rev(subnetwork)))
      subnetwork_bubble_plot <- ggplot(subnetwork_bubble_tbl, aes(x = gene_count, y = mean_degree)) +
        geom_point(aes(size = edge_count, color = up_fraction), alpha = 0.9) +
        ggrepel::geom_text_repel(aes(label = subnetwork), size = 3, max.overlaps = 40) +
        scale_color_gradientn(colors = unname(viz_pal$heatmap_diverging), limits = c(0, 1), name = "Up fraction") +
        scale_size_continuous(range = c(3, 10), name = "Internal edges") +
        labs(title = "PPI subnetwork summary", x = "Genes in subnetwork", y = "Mean degree") +
        theme_rnaseq_minimal()
      save_plot_versions(subnetwork_bubble_plot, "result/11_ppi/11_8_PPI_subnetwork_bubble.pdf", width = 8.5, height = 6)

      top_subnetworks <- ppi_subnetworks %>% slice_head(n = 6) %>% pull(subnetwork)
      subnetwork_edge_tbl <- edge_tbl %>%
        filter(from_subnetwork %in% top_subnetworks, from_subnetwork == to_subnetwork) %>%
        mutate(subnetwork = from_subnetwork)
      subnetwork_node_tbl <- node_tbl %>% filter(subnetwork %in% top_subnetworks)
      subnetwork_label_tbl <- subnetwork_node_tbl %>%
        group_by(subnetwork) %>%
        arrange(consensus_rank, dplyr::desc(degree), .by_group = TRUE) %>%
        slice_head(n = 3) %>%
        ungroup()
      if (nrow(subnetwork_node_tbl) > 0 && nrow(subnetwork_edge_tbl) > 0) {
        subnetwork_panel_plot <- ggplot() +
          geom_segment(
            data = subnetwork_edge_tbl,
            aes(x = x_from, y = y_from, xend = x_to, yend = y_to, alpha = combined_score),
            color = viz_pal$neutral["mid"],
            linewidth = 0.45
          ) +
          geom_point(
            data = subnetwork_node_tbl,
            aes(x = x, y = y, size = degree, fill = direction),
            shape = 21,
            color = viz_pal$neutral["dark"],
            stroke = 0.5
          ) +
          ggrepel::geom_text_repel(
            data = subnetwork_label_tbl,
            aes(x = x, y = y, label = gene_label),
            size = 2.6,
            max.overlaps = 30,
            min.segment.length = 0
          ) +
          facet_wrap(~ subnetwork, scales = "free", ncol = 3) +
          scale_fill_manual(values = viz_pal$de, drop = FALSE) +
          scale_alpha(range = c(0.15, 0.65), guide = "none") +
          labs(title = "Top PPI subnetworks", x = NULL, y = NULL, size = "Degree", fill = "DE direction") +
          theme_void() +
          theme(
            legend.position = "right",
            plot.background = element_rect(fill = "white", color = NA),
            panel.background = element_rect(fill = "white", color = NA),
            strip.background = element_rect(fill = viz_pal$neutral["light"], color = NA),
            strip.text = element_text(face = "bold", color = viz_pal$neutral["dark"]),
            plot.title = element_text(hjust = 0.5, face = "bold", color = viz_pal$neutral["dark"])
          )
        save_plot_versions(subnetwork_panel_plot, "result/11_ppi/11_9_PPI_top_subnetwork_panels.pdf", width = 11, height = 7.5)
      }
    }
  } else {
    write.csv(data.frame(status = "skipped_missing_igraph"), "result/11_ppi/11_4_PPI_network_topology.csv", row.names = FALSE)
    write.csv(data.frame(status = "skipped_missing_igraph"), "result/11_ppi/11_5_PPI_subnetworks.csv", row.names = FALSE)
  }
}
```

## 11.3 Hub 基因稳健性与表达效应

Hub 基因仅用 degree 排名容易受单一拓扑指标影响。这里同时报告 degree、strength、betweenness、closeness、eigenvector 和 PageRank，并用 min-max 标准化后的平均值作为 consensus score，用于辅助评估候选 hub 的稳定性。

```{r}
if (nrow(ppi_centrality) > 0) {
  centrality_heat_tbl <- ppi_centrality %>%
    arrange(consensus_rank, dplyr::desc(degree)) %>%
    slice_head(n = 30) %>%
    dplyr::select(
      gene_label,
      degree_scaled,
      strength_scaled,
      betweenness_scaled,
      closeness_scaled,
      eigenvector_scaled,
      pagerank_scaled
    ) %>%
    tidyr::pivot_longer(-gene_label, names_to = "metric", values_to = "scaled_score") %>%
    mutate(
      metric = dplyr::recode(
        metric,
        degree_scaled = "Degree",
        strength_scaled = "Strength",
        betweenness_scaled = "Betweenness",
        closeness_scaled = "Closeness",
        eigenvector_scaled = "Eigenvector",
        pagerank_scaled = "PageRank"
      ),
      gene_label = factor(gene_label, levels = rev(unique(gene_label))),
      metric = factor(metric, levels = c("Degree", "Strength", "Betweenness", "Closeness", "Eigenvector", "PageRank"))
    )
  centrality_heatmap <- ggplot(centrality_heat_tbl, aes(x = metric, y = gene_label, fill = scaled_score)) +
    geom_tile(color = "white", linewidth = 0.35) +
    scale_fill_heatmap_sequential(limits = c(0, 1), na.value = viz_pal$neutral["light"], name = "Scaled\ncentrality") +
    labs(title = "Consensus PPI hub centrality", x = NULL, y = NULL) +
    theme_rnaseq_minimal() +
    theme(axis.text.x = element_text(angle = 35, hjust = 1), panel.grid = element_blank())
  save_plot_versions(centrality_heatmap, "result/11_ppi/11_10_PPI_centrality_heatmap.pdf", width = 9, height = 7)
}

if (nrow(ppi_hubs) > 0) {
  hub_plot_tbl <- ppi_hubs %>%
    arrange(dplyr::desc(degree), pvalue) %>%
    slice_head(n = 30) %>%
    mutate(gene_label = factor(gene_label, levels = rev(gene_label)))
  hub_plot <- ggplot(hub_plot_tbl, aes(x = gene_label, y = degree, fill = direction)) +
    geom_col(width = 0.75) +
    coord_flip() +
    scale_fill_manual(values = viz_pal$de, drop = FALSE) +
    labs(title = "Top PPI hub genes", x = NULL, y = "STRING network degree") +
    theme_rnaseq_minimal()
  save_plot_versions(hub_plot, "result/11_ppi/11_7_PPI_hub_degree_barplot.pdf", width = 8.5, height = 7)
}

if (nrow(ppi_centrality) > 0) {
  hub_scatter_tbl <- ppi_centrality %>%
    mutate(
      direction = dplyr::coalesce(direction, "ns"),
      pvalue_plot = pmax(dplyr::coalesce(suppressWarnings(as.numeric(pvalue)), 1), 1e-300),
      neg_log10_pvalue = -log10(pvalue_plot)
    )
  hub_scatter_labels <- hub_scatter_tbl %>%
    arrange(consensus_rank, dplyr::desc(degree), pvalue) %>%
    slice_head(n = 18)
  hub_scatter <- ggplot(hub_scatter_tbl, aes(x = log2FoldChange, y = degree)) +
    geom_vline(xintercept = 0, linetype = "dashed", color = viz_pal$neutral["mid"]) +
    geom_point(aes(size = neg_log10_pvalue, color = direction, alpha = consensus_score)) +
    ggrepel::geom_text_repel(data = hub_scatter_labels, aes(label = gene_label), size = 3, max.overlaps = 50) +
    scale_color_manual(values = viz_pal$de, drop = FALSE) +
    scale_alpha(range = c(0.35, 0.95), guide = "none") +
    scale_size_continuous(range = c(1.8, 7), name = "-log10(p)") +
    labs(
      title = "Expression change versus PPI centrality",
      x = "log2 fold change",
      y = "PPI degree",
      color = "DE direction"
    ) +
    theme_rnaseq_minimal()
  save_plot_versions(hub_scatter, "result/11_ppi/11_11_PPI_hub_expression_centrality_scatter.pdf", width = 8.5, height = 6.5)
}
```

## 11.4 互作置信度与 hub 邻接结构

STRING combined score 反映互作证据强度。这里同时展示 score 分布和常用阈值下的节点/边保留情况，并对 consensus hub 的直接互作关系绘制邻接热图。

```{r}
if (nrow(ppi_edges) > 0) {
  edge_score_tbl <- ppi_edges %>%
    mutate(combined_score = suppressWarnings(as.numeric(combined_score))) %>%
    filter(is.finite(combined_score))
  threshold_values <- c(400, 500, 700, 900)
  ppi_threshold_sensitivity <- bind_rows(lapply(threshold_values, function(one_threshold) {
    kept_edges <- edge_score_tbl %>% filter(combined_score >= one_threshold)
    data.frame(
      combined_score_threshold = one_threshold,
      edge_count = nrow(kept_edges),
      node_count = length(unique(c(kept_edges$from_symbol, kept_edges$to_symbol))),
      stringsAsFactors = FALSE
    )
  }))
  write.csv(ppi_threshold_sensitivity, "result/11_ppi/11_10_PPI_score_threshold_sensitivity.csv", row.names = FALSE)

  if (nrow(edge_score_tbl) > 0) {
    edge_score_hist <- ggplot(edge_score_tbl, aes(x = combined_score)) +
      geom_histogram(binwidth = 50, boundary = 400, fill = viz_pal$accent["teal"], color = "white") +
      geom_vline(xintercept = threshold_values, linetype = "dashed", color = viz_pal$neutral["dark"], linewidth = 0.35) +
      scale_x_continuous(limits = c(400, 1000), breaks = seq(400, 1000, 100)) +
      labs(title = "STRING combined score distribution", x = "Combined score", y = "PPI edges") +
      theme_rnaseq_minimal(legend = "none")
    threshold_long <- ppi_threshold_sensitivity %>%
      tidyr::pivot_longer(c(edge_count, node_count), names_to = "metric", values_to = "count") %>%
      mutate(metric = dplyr::recode(metric, edge_count = "Edges", node_count = "Nodes"))
    threshold_plot <- ggplot(threshold_long, aes(x = combined_score_threshold, y = count, color = metric)) +
      geom_line(linewidth = 0.8) +
      geom_point(size = 2.6) +
      scale_color_manual(values = c(Edges = unname(viz_pal$accent["warm"]), Nodes = unname(viz_pal$accent["purple"]))) +
      scale_x_continuous(breaks = threshold_values) +
      labs(x = "Minimum combined score", y = "Retained count", color = NULL) +
      theme_rnaseq_minimal()
    edge_score_plot <- patchwork::wrap_plots(edge_score_hist, threshold_plot, ncol = 1, heights = c(2, 1.15))
    save_plot_versions(edge_score_plot, "result/11_ppi/11_12_PPI_edge_score_threshold_sensitivity.pdf", width = 8.5, height = 7)
  }
}

if (nrow(ppi_centrality) > 1 && nrow(ppi_edges) > 0) {
  top_hub_order <- ppi_centrality %>%
    arrange(consensus_rank, dplyr::desc(degree), pvalue) %>%
    slice_head(n = 40) %>%
    pull(gene_label)
  adjacency_tbl <- bind_rows(
    ppi_edges %>% transmute(from = from_symbol, to = to_symbol, combined_score = suppressWarnings(as.numeric(combined_score))),
    ppi_edges %>% transmute(from = to_symbol, to = from_symbol, combined_score = suppressWarnings(as.numeric(combined_score)))
  ) %>%
    filter(from %in% top_hub_order, to %in% top_hub_order)
  adjacency_grid <- expand.grid(from = top_hub_order, to = top_hub_order, stringsAsFactors = FALSE) %>%
    left_join(adjacency_tbl, by = c("from", "to")) %>%
    mutate(
      combined_score = ifelse(from == to, NA_real_, combined_score),
      from = factor(from, levels = rev(top_hub_order)),
      to = factor(to, levels = top_hub_order)
    )
  adjacency_heatmap <- ggplot(adjacency_grid, aes(x = to, y = from, fill = combined_score)) +
    geom_tile(color = "white", linewidth = 0.15) +
    scale_fill_heatmap_sequential(na.value = viz_pal$neutral["light"], name = "STRING\nscore") +
    coord_equal() +
    labs(title = "Top consensus hub adjacency matrix", x = NULL, y = NULL) +
    theme_rnaseq_minimal() +
    theme(axis.text.x = element_text(angle = 90, hjust = 1, vjust = 0.5), panel.grid = element_blank())
  save_plot_versions(adjacency_heatmap, "result/11_ppi/11_13_PPI_top_hub_adjacency_heatmap.pdf", width = 10, height = 9.5)
}
```

## 11.5 STRING 功能富集

STRING 富集用于解释 PPI 节点是否集中于特定生物过程、分子功能、细胞组分或通路。此处只对成功映射且进入 PPI 网络的节点进行富集，避免把未参与互作的差异基因混入网络功能解释。

```{r}
fetch_string_enrichment_table <- function(string_ids, species_id) {
  if (!requireNamespace("httr", quietly = TRUE)) {
    stop("missing httr package")
  }
  request_url <- "https://version-12-0.string-db.org/api/tsv/enrichment"
  response <- httr::POST(
    request_url,
    body = list(
      identifiers = paste(unique(string_ids), collapse = "\r"),
      species = species_id,
      caller_identity = "rna_seq_liver_ppi"
    ),
    encode = "form"
  )
  if (httr::http_error(response)) {
    stop("STRING API HTTP ", httr::status_code(response))
  }
  response_text <- httr::content(response, as = "text", encoding = "UTF-8")
  if (!nzchar(trimws(response_text))) {
    return(data.frame())
  }
  utils::read.delim(
    text = response_text,
    sep = "\t",
    quote = "",
    fill = TRUE,
    header = TRUE,
    check.names = FALSE,
    stringsAsFactors = FALSE
  )
}

if (!is.null(string_db) && nrow(string_mapped) > 0 && nrow(ppi_hubs) > 1) {
  ppi_string_ids <- unique(string_mapped$STRING_id[string_mapped$gene_label %in% ppi_hubs$gene_label])
  ppi_string_ids <- ppi_string_ids[!is.na(ppi_string_ids) & nzchar(ppi_string_ids)]
  enrichment_categories <- c("Process", "Function", "Component", "KEGG", "RCTM", "WikiPathways", "NetworkNeighborAL", "COMPARTMENTS")
  if (length(ppi_string_ids) >= 2) {
    ppi_string_enrichment <- tryCatch({
      fetch_string_enrichment_table(ppi_string_ids, string_species_id) %>%
        filter(category %in% enrichment_categories) %>%
        mutate(requested_category = category)
    }, error = function(e) {
      message("STRING enrichment skipped: ", conditionMessage(e))
      data.frame(status = "skipped", detail = conditionMessage(e), stringsAsFactors = FALSE)
    })
  }
}
write.csv(ppi_string_enrichment, "result/11_ppi/11_11_STRING_PPI_node_enrichment.csv", row.names = FALSE)

if (nrow(ppi_string_enrichment) > 0) {
  first_existing_col <- function(df, candidates) {
    hits <- intersect(candidates, colnames(df))
    if (length(hits) == 0) {
      return(NULL)
    }
    hits[[1]]
  }
  fdr_col <- first_existing_col(ppi_string_enrichment, c("fdr", "FDR", "p.adjust", "padj", "p_value"))
  gene_count_col <- first_existing_col(ppi_string_enrichment, c("number_of_genes", "gene_count", "Count", "count"))
  description_col <- first_existing_col(ppi_string_enrichment, c("description", "Description", "term", "ID"))
  category_col <- first_existing_col(ppi_string_enrichment, c("requested_category", "category"))
  if (!is.null(fdr_col) && !is.null(gene_count_col) && !is.null(description_col) && !is.null(category_col)) {
    string_enrichment_plot_tbl <- ppi_string_enrichment %>%
      mutate(
        category_plot = dplyr::recode(
          as.character(.data[[category_col]]),
          COMPARTMENTS = "Compartments",
          NetworkNeighborAL = "STRING clusters",
          RCTM = "Reactome",
          .default = as.character(.data[[category_col]])
        ),
        term_description = as.character(.data[[description_col]]),
        fdr_value = suppressWarnings(as.numeric(.data[[fdr_col]])),
        gene_count = suppressWarnings(as.numeric(.data[[gene_count_col]])),
        enrichment_signal = -log10(pmax(fdr_value, 1e-300))
      ) %>%
      filter(is.finite(enrichment_signal), is.finite(gene_count), !is.na(term_description), nzchar(term_description)) %>%
      group_by(category_plot) %>%
      arrange(fdr_value, dplyr::desc(gene_count), .by_group = TRUE) %>%
      slice_head(n = 8) %>%
      ungroup() %>%
      mutate(term_label = stringr::str_trunc(term_description, width = 58))
    if (nrow(string_enrichment_plot_tbl) > 0) {
      string_enrichment_plot <- ggplot(
        string_enrichment_plot_tbl,
        aes(x = enrichment_signal, y = reorder(term_label, enrichment_signal))
      ) +
        geom_point(aes(size = gene_count, color = fdr_value), alpha = 0.92) +
        facet_wrap(~ category_plot, scales = "free_y", ncol = 2) +
        scale_color_gradientn(colors = rev(unname(viz_pal$enrich_p)), name = "FDR") +
        scale_size_continuous(range = c(2.2, 8), name = "Genes") +
        labs(
          title = "STRING functional enrichment of PPI nodes",
          x = "-log10(FDR)",
          y = NULL
        ) +
        theme_rnaseq_minimal() +
        theme(panel.grid.major.y = element_blank())
      save_plot_versions(string_enrichment_plot, "result/11_ppi/11_14_STRING_PPI_node_enrichment_dotplot.pdf", width = 11, height = 8)
    }
  }
}
```

## 11.6 度分布与 scale-free 拓扑检验

PPI 网络若服从 scale-free 拓扑，则度分布在对数坐标下近似线性。此处绘制 log-log 度分布并拟合幂律，报告 R² 作为 scale-free 适配度。

```{r}
if (nrow(ppi_edges) > 0 && isTRUE(ig_state$ok)) {
  deg_all <- igraph::degree(g_all)
  deg_tbl <- as.data.frame(table(deg_all), stringsAsFactors = FALSE)
  colnames(deg_tbl) <- c("degree", "frequency")
  deg_tbl$degree <- as.numeric(deg_tbl$degree)
  deg_tbl <- deg_tbl %>% filter(degree > 0, frequency > 0)

  # log-log 线性拟合
  if (nrow(deg_tbl) >= 3) {
    lm_fit <- lm(log10(frequency) ~ log10(degree), data = deg_tbl)
    r_squared <- summary(lm_fit)$r.squared
    slope <- coef(lm_fit)[2]
    deg_tbl$fitted <- 10^predict(lm_fit)

    degree_dist_plot <- ggplot(deg_tbl, aes(x = degree, y = frequency)) +
      geom_point(color = unname(viz_pal$accent["teal"]), size = 2.5, alpha = 0.85) +
      geom_line(aes(y = fitted), color = viz_pal$neutral["dark"], linetype = "dashed", linewidth = 0.7) +
      scale_x_log10() +
      scale_y_log10() +
      annotate("label",
        x = Inf, y = Inf, hjust = 1.1, vjust = 1.3,
        label = sprintf("R² = %.3f\nSlope = %.2f", r_squared, slope),
        size = 3.5, fontface = "italic",
        fill = "white", label.size = 0.3, color = viz_pal$neutral["dark"]
      ) +
      labs(
        title = "PPI degree distribution (log-log)",
        subtitle = "Dashed line: power-law fit; higher R² suggests scale-free topology",
        x = "Degree (log10)", y = "Frequency (log10)"
      ) +
      theme_rnaseq_minimal()
    save_plot_versions(degree_dist_plot, "result/11_ppi/11_15_PPI_degree_distribution.pdf", width = 7.5, height = 6)
  }
}
```

## 11.7 中心性指标相关性分析

不同中心性指标可能高度相关或互补。此处计算6个中心性指标间的 Spearman 相关系数，识别冗余或独立维度。

```{r}
if (nrow(ppi_centrality) > 5) {
  cent_cols <- c("degree", "strength", "betweenness", "closeness", "eigenvector", "pagerank")
  cent_mat <- ppi_centrality %>%
    dplyr::select(all_of(cent_cols)) %>%
    as.matrix()
  # 仅对有限值计算
  cent_mat[!is.finite(cent_mat)] <- NA
  cent_cor <- cor(cent_mat, use = "pairwise.complete.obs", method = "spearman")

  cent_cor_long <- as.data.frame(as.table(cent_cor), stringsAsFactors = FALSE)
  colnames(cent_cor_long) <- c("metric_x", "metric_y", "spearman_rho")
  metric_labels <- c(degree = "Degree", strength = "Strength", betweenness = "Betweenness",
                     closeness = "Closeness", eigenvector = "Eigenvector", pagerank = "PageRank")
  cent_cor_long <- cent_cor_long %>%
    mutate(
      metric_x = factor(dplyr::recode(metric_x, !!!metric_labels), levels = rev(metric_labels)),
      metric_y = factor(dplyr::recode(metric_y, !!!metric_labels), levels = metric_labels)
    )

  centrality_cor_heatmap <- ggplot(cent_cor_long, aes(x = metric_y, y = metric_x, fill = spearman_rho)) +
    geom_tile(color = "white", linewidth = 0.4) +
    geom_text(aes(label = sprintf("%.2f", spearman_rho)), size = 3, color = viz_pal$neutral["dark"]) +
    scale_fill_heatmap_sequential(limits = c(-1, 1), na.value = viz_pal$neutral["light"], name = "Spearman ρ") +
    coord_equal() +
    labs(title = "Centrality metric correlation", x = NULL, y = NULL) +
    theme_rnaseq_minimal() +
    theme(axis.text.x = element_text(angle = 35, hjust = 1), panel.grid = element_blank())
  save_plot_versions(centrality_cor_heatmap, "result/11_ppi/11_16_PPI_centrality_correlation.pdf", width = 7, height = 6.5)
}
```

## 11.8 Hub 基因表达热图

展示 consensus top hub 基因在各样本中的标准化表达模式，辅助判断 hub 基因的生物学意义。

```{r}
if (nrow(ppi_centrality) > 0 && exists("gene_exp", inherits = TRUE) && exists("sample_info", inherits = TRUE)) {
  top_hub_genes <- ppi_centrality %>%
    arrange(consensus_rank, dplyr::desc(degree), pvalue) %>%
    slice_head(n = 30) %>%
    left_join(sig_de_symbols %>% dplyr::select(gene_label, gene_id), by = "gene_label")

  # 用 gene_id 匹配 gene_exp 行名；若无匹配则用 gene_label
  hub_in_mat <- top_hub_genes$gene_id[top_hub_genes$gene_id %in% rownames(gene_exp)]
  if (length(hub_in_mat) < 3) {
    hub_in_mat <- top_hub_genes$gene_label[top_hub_genes$gene_label %in% rownames(gene_exp)]
  }

  if (length(hub_in_mat) >= 3) {
    hub_expr <- gene_exp[hub_in_mat, , drop = FALSE]
    # log2(x+1) 变换
    hub_expr_log <- log2(hub_expr + 1)

    # 行名替换为 gene_label（若 gene_id 和 gene_label 不同）
    id2label <- stats::setNames(top_hub_genes$gene_label, top_hub_genes$gene_id)
    id2label <- id2label[names(id2label) %in% rownames(hub_expr_log)]
    rownames(hub_expr_log) <- ifelse(rownames(hub_expr_log) %in% names(id2label),
                                      id2label[rownames(hub_expr_log)], rownames(hub_expr_log))

    # 按行 z-score 标准化
    hub_z <- t(scale(t(hub_expr_log)))
    hub_z[!is.finite(hub_z)] <- 0

    # 限制 hub_z 行数为 top 30
    hub_z <- hub_z[rownames(hub_z) %in% top_hub_genes$gene_label[1:min(30, nrow(top_hub_genes))], , drop = FALSE]

    # 样本注释
    group_levels <- unique(sample_info$group)
    group_cols <- resolve_named_colors(c(viz_pal$group, viz_pal$accent), group_levels)
    ha_col <- ComplexHeatmap::HeatmapAnnotation(
      Group = sample_info[colnames(hub_z), "group"],
      col = list(Group = group_cols),
      annotation_name_side = "left"
    )
    # 行方向注释：DE direction
    hub_direction <- ppi_centrality %>%
      filter(gene_label %in% rownames(hub_z)) %>%
      arrange(match(gene_label, rownames(hub_z))) %>%
      mutate(direction = dplyr::coalesce(direction, "ns"))
    de_cols <- viz_pal$de
    ha_row <- ComplexHeatmap::rowAnnotation(
      Direction = hub_direction$direction,
      col = list(Direction = de_cols)
    )

    z_limit <- max(abs(hub_z), na.rm = TRUE)
    z_limit <- min(z_limit, 3)
    hub_heatmap_plot <- ComplexHeatmap::Heatmap(
      hub_z,
      name = "Z-score",
      top_annotation = ha_col,
      right_annotation = ha_row,
      cluster_rows = TRUE,
      cluster_columns = TRUE,
      show_row_names = TRUE,
      show_column_names = FALSE,
      row_names_gp = grid::gpar(fontsize = 7),
      col = circlize::colorRamp2(c(-z_limit, 0, z_limit), unname(viz_pal$heatmap_diverging)),
      heatmap_legend_param = list(direction = "horizontal"),
      border = TRUE
    )
    save_base_pdf_versions("result/11_ppi/11_17_PPI_hub_expression_heatmap.pdf", width = 9, height = 8,
      expr = ComplexHeatmap::draw(hub_heatmap_plot, heatmap_legend_side = "bottom", annotation_legend_side = "bottom")
    )
  }
}
```

## 11.9 跨模块桥接基因识别

桥接基因是连接不同 Louvain 子网络的关键节点。此处通过计算每个基因的跨模块边比例来识别 bridge 基因，并可视化。

```{r}
if (nrow(ppi_subnetwork_membership) > 0 && nrow(ppi_edges) > 0 && nrow(ppi_subnetworks) >= 2) {
  # 计算每个基因的跨模块边 vs 模块内边
  edge_with_sub <- ppi_edges %>%
    transmute(from = from_symbol, to = to_symbol, combined_score = suppressWarnings(as.numeric(combined_score))) %>%
    left_join(ppi_subnetwork_membership %>% transmute(from = gene_label, from_sub = subnetwork), by = "from") %>%
    left_join(ppi_subnetwork_membership %>% transmute(to = gene_label, to_sub = subnetwork), by = "to") %>%
    filter(!is.na(from_sub), !is.na(to_sub)) %>%
    mutate(cross_module = from_sub != to_sub)

  bridge_stats <- edge_with_sub %>%
    group_by(gene = from) %>%
    summarise(
      total_edges = n(),
      cross_edges = sum(cross_module),
      cross_fraction = cross_edges / total_edges,
      connected_subnets = length(unique(c(from_sub[from_sub != to_sub | cross_module], to_sub[cross_module | from_sub != to_sub]))),
      .groups = "drop"
    ) %>%
    bind_rows(
      edge_with_sub %>%
        group_by(gene = to) %>%
        summarise(
          total_edges = n(),
          cross_edges = sum(cross_module),
          cross_fraction = cross_edges / total_edges,
          connected_subnets = length(unique(c(from_sub[cross_module], to_sub[cross_module]))),
          .groups = "drop"
        )
    ) %>%
    group_by(gene) %>%
    summarise(
      total_edges = sum(total_edges),
      cross_edges = sum(cross_edges),
      cross_fraction = cross_edges / total_edges,
      connected_subnets = max(connected_subnets),
      .groups = "drop"
    ) %>%
    filter(total_edges >= 2, cross_fraction > 0) %>%
    left_join(ppi_centrality, by = c("gene" = "gene_label")) %>%
    arrange(dplyr::desc(cross_fraction), dplyr::desc(cross_edges))

  write.csv(bridge_stats, "result/11_ppi/11_12_PPI_bridge_genes.csv", row.names = FALSE)

  if (nrow(bridge_stats) >= 3) {
    bridge_plot_tbl <- bridge_stats %>%
      slice_head(n = 25) %>%
      mutate(gene = factor(gene, levels = rev(gene)))

    bridge_barplot <- ggplot(bridge_plot_tbl, aes(x = gene, y = cross_fraction, fill = direction)) +
      geom_col(width = 0.7) +
      geom_text(aes(label = paste0(cross_edges, "/", total_edges)), hjust = -0.1, size = 2.8, color = viz_pal$neutral["dark"]) +
      coord_flip() +
      scale_fill_manual(values = viz_pal$de, drop = FALSE) +
      scale_y_continuous(limits = c(0, 1.05), expand = expansion(mult = 0.08)) +
      labs(
        title = "Cross-module bridge genes",
        subtitle = "Fraction of edges connecting different Louvain subnetworks",
        x = NULL, y = "Cross-module edge fraction", fill = "DE direction"
      ) +
      theme_rnaseq_minimal()
    save_plot_versions(bridge_barplot, "result/11_ppi/11_18_PPI_bridge_genes_barplot.pdf", width = 8.5, height = 7)
  }
}
```

## 11.10 Hub 基因火山图标注

在标准火山图上高亮标注 consensus top hub 基因，直观展示 hub 基因在差异表达中的位置。

```{r}
if (nrow(ppi_centrality) > 0 && nrow(de_result) > 0) {
  hub_gene_set <- ppi_centrality %>%
    arrange(consensus_rank, dplyr::desc(degree), pvalue) %>%
    slice_head(n = 20) %>%
    pull(gene_label)

  volcano_tbl <- de_result %>%
    filter(!is.na(gene_label), gene_label != "") %>%
    group_by(gene_label) %>%
    slice_max(order_by = abs(rank_score), n = 1, with_ties = FALSE) %>%
    ungroup() %>%
    transmute(
      gene_label,
      log2FoldChange,
      pvalue_plot = pmax(dplyr::coalesce(suppressWarnings(as.numeric(pvalue)), 1), 1e-300),
      direction = dplyr::coalesce(direction, "ns")
    ) %>%
    mutate(
      neg_log10_p = -log10(pvalue_plot),
      is_hub = gene_label %in% hub_gene_set
    ) %>%
    filter(is.finite(log2FoldChange), is.finite(neg_log10_p))

  hub_labels <- volcano_tbl %>% filter(is_hub)

  hub_volcano <- ggplot(volcano_tbl, aes(x = log2FoldChange, y = neg_log10_p)) +
    geom_point(aes(color = direction), alpha = 0.35, size = 1.2) +
    geom_point(data = hub_labels, aes(fill = direction), shape = 21, size = 3.2, stroke = 0.8, color = viz_pal$neutral["dark"]) +
    ggrepel::geom_text_repel(data = hub_labels, aes(label = gene_label), size = 2.8, max.overlaps = 50, min.segment.length = 0) +
    scale_color_manual(values = viz_pal$de, drop = FALSE, guide = "none") +
    scale_fill_manual(values = viz_pal$de, drop = FALSE, name = "DE direction") +
    labs(
      title = "Volcano plot with PPI hub genes highlighted",
      subtitle = "Circles: top 20 consensus hub genes from PPI network",
      x = "log2 fold change", y = "-log10(p-value)"
    ) +
    theme_rnaseq_minimal()
  save_plot_versions(hub_volcano, "result/11_ppi/11_19_PPI_hub_volcano.pdf", width = 9, height = 7)
}
```

```{r}
saveRDS(
  list(
    ppi_edges = ppi_edges,
    ppi_hubs = ppi_hubs,
    ppi_topology = ppi_topology,
    ppi_subnetworks = ppi_subnetworks,
    ppi_subnetwork_membership = ppi_subnetwork_membership,
    ppi_centrality = ppi_centrality,
    ppi_threshold_sensitivity = ppi_threshold_sensitivity,
    ppi_string_enrichment = ppi_string_enrichment,
    generated_at = as.character(Sys.time())
  ),
  file.path(cache_root_dir, "11_ppi_state.rds")
)
```
